【裁判字號】    89,上訴,1409
【裁判日期】    890927
【裁判案由】    違反槍砲彈藥刀械管制條例
【裁判全文】
臺灣高等法院臺南分院刑事判決             八十九年度上訴字第一四九號  Ｃ
      上  訴  人  臺灣雲林地方法院檢察署檢察官
      被      告  甲  ○  ○
      選任辯護人  吳  啟  勳
右上訴人因被告違反槍砲彈藥刀械管制條例案件，不服臺灣雲林地方法院八十九年度
訴字第二八六號中華民國八十九年九月二十七日第一審判決（起訴案號：臺灣雲林地
方法院檢察署八十九年度偵字第二四二九號），提起上訴，本院判決如左：
      主      文
上訴駁回。
      理      由
一、公訴意旨略以：甲○○於八十八年八月間，在雲林縣北港鎮溝皂里溝皂一九０之
    二十號住處，未經許可擅自改造模型槍二枝，並出借予不詳姓名之朋友使用。嗣
    於八十九年六月一日為警在上址查獲，並扣得其所有改造槍枝之工具小銼刀、大
    鋼珠、各式鑽頭、彈匣等證物，因認其涉犯槍砲彈藥刀械管制條例第十條第五項
    、第一項未經許可擅自改造模型槍未遂罪嫌云云。
二、按犯罪事實應依證據認定之，無證據不得推定其犯罪事實；又不能證明被告犯罪
    者，應諭知無罪之判決，刑事訴訟法第一百五十四條、第三百零一條第一項分別
    定有明文。又認定不利於被告之事實，須依積極證據，苟積極證據不足為不利於
    被告事實之認定時，即應為有利於被告之認定，更不必有何有利之證據。再事實
    之認定，應憑證據，如未能發現相當證據，或證據不足以證明，自不能以推測或
    擬制之方法，為裁判基礎，最高法院三十年上字第八一六號、四十年臺上字第八
    六號判例可資參照。又被告之自白，不得作為有罪判決之唯一證據，仍應調查其
    他必要之證據，以察其是否與事實相符，刑事訴訟法第一百五十六條第二項定有
    明文。再按槍砲彈藥刀械管制條例所欲規範之槍砲、彈藥、刀械，係以具有殺傷
    力為前提，此由該條例第四條對於各式槍砲、彈藥、刀械之定義，均明白規定「
    具有殺傷力」之用語，即可知之。
三、公訴人認被告涉犯上開罪嫌，無非以被告甲○○業已坦承未經許可改造模型槍手
    槍之事實不諱，且扣有屬於被告所有之彈殼四顆、彈簧一支、小鋼珠四十三顆、
    大鋼珠六顆、小銼刀三支、瞬間接著劑三瓶、各式起子十四支、底火碎片一片、
    各式鑽頭八支、彈匣一個等物，為其所憑論據。
四、訊之被告矢口否認有改造槍械不法犯行，辯稱：伊於警訊中所供改造槍械過程為
    伊想像云云。惟被告於警訊時固坦承扣案之工具為伊所有，且曾據以改造槍、彈
    等情，並辯稱：改造完成後，伊有對天花板及烤漆板試射，並曾送槍身給朋友「
    阿昌」，槍管沒有給他，之後因伊知道可能違法，在八十八年八至十月間，就把
    槍、彈及部分工具丟到雲林縣水林鄉尖山村之大水溝中云云。
五、經查被告甲○○固供承扣案之物為伊改造槍、彈之工具不諱，然本案始終並未查
    扣被告改造完成之槍、彈，而被告僅有國小畢業之學歷，有警訊筆錄教育程度欄
    可憑，且其供稱未有電工或機械等經歷，則被告是否確曾改造完成過槍、彈？或
    其是否有足夠之能力改造具有殺傷力之槍、彈，誠有疑問？本案雖有查獲改造工
    具一批，然若不輔以其他工具，僅憑扣案之工具實不足以完成改造槍枝，是被告
    供稱：還要有其他車床、電鑽等工具才能改造槍枝，車床、電鑽伊均於去年八至
    十月間丟掉了等語（詳原審卷第二一頁）。惟查被告如真有改造槍、彈之行為，
    而於發覺違法時將之丟棄，當時其大可將彈殼、小鋼珠等價值甚低，且與改造槍
    、彈較有關連之物丟棄，其捨此而不為，竟將價值較高尚能作為他用之車床、電
    鑽丟棄，顯與一般常情不符，是被告自白改造槍、彈，並已將部分改造工具丟棄
    ，其真實性實屬可疑。次查被告於警訊時供稱：伊改造完成子彈二枝，一枝失敗
    ，一枝送給北港綽號「阿昌」之男子，一枝於八十九年五月二十九日二十一時許
    丟棄云云。其於偵查中改稱：伊在八十八年十月間有改造成功二枝手槍，但改造
    好後，伊就將之丟到大排水溝，水流很急找不到了云云。又於原審訊問時改稱：
    伊曾送槍身給「阿昌」，槍管沒有給他，不知「阿昌」真實姓名及去向云云。其
    就改造槍枝完成後，何時將槍枝丟棄？將完整之槍枝抑或僅送槍身未送槍管之供
    述前後不一，此部分之自白顯有瑕疵，委難採信。復查證人陳鵬森固曾於八十九
    年五月二十六日警訊時證稱：與被告同址綽號「老牛」約二十多歲之男子，目前
    有在幫人改造槍枝情事等語（詳臺灣雲林地方法院檢察署八十九年度聲字第三四
    ０號卷第四頁）。然經原審提訊證人陳鵬森與被告對質，其結證稱：伊所指之老
    牛並不是庭上之被告，伊根本不認識被告等語（詳原審卷第二九、三十頁）。而
    被告始終供稱：伊早在八十八年八至十月間即將槍、彈及部分工具丟棄，未再改
    造槍、彈等語，佐以扣案之物多已生銹或故障，堪認被告已約一年未曾動用過上
    開工具，且被告自白伊係為了好奇、好玩，而改造槍、彈之情，均足認證人陳鵬
    森就被告改造槍枝之時間、動機與事實不相符合。況證人陳鵬森當庭證稱被告並
    非伊警訊時所說之「老牛」，故證人陳鵬森於警訊時之指證，實不足以作為不利
    於被告之證據。再查被告雖於警訊中及原審訊問時自白：改造完成後可以自動退
    殼，擊發後又可自動上膛，伊曾試射烤漆板、天花板，子彈可以穿透等語。然此
    亦僅有被告之自白，縱其所言屬實，但並無被子彈穿透之烤漆板、天花板可資佐
    證，亦無與被告試射所用之烤漆板或天花板同等硬度或密度之實物供送鑑比對，
    實無法明確斷定該槍枝、子彈是否確具有殺傷力。又被告於警訊時另供稱：伊向
    嘉義市一家模型店郵購８ｍｍ手槍（道具槍）三把及子彈云云；於偵查中則供稱
    ：伊在一、二年前在嘉義市買了三枝磨（模）型槍云云，然槍砲彈藥刀械管制條
    例所欲規範之槍砲、彈藥、刀械，係以具有殺傷力為前提，已如前述。是縱被告
    甲○○確實有購買槍、彈改造之事實，則其所購買者，究係「道具槍」、「模型
    槍」或「玩具手槍」均有不明？其改造後之槍、彈，因均未扣案，並無法送請專
    業單位鑑定，其槍、彈之類型？是否確實具有殺傷力？依現有之證據根本無從證
    明。
六、綜上所述，本案依調查所得證據尚不足以證明被告確有公訴人所指之上開改造槍
    彈犯行，此外復查無其他積極證據足資證明被告確有上開犯行，自不能僅以被告
    之自白及不完整之改造工具，而遽認定被告有改造槍彈未遂之犯行，揆諸上開說
    明及「無罪推定」原則，被告之犯罪，尚屬不能證明，原審因予諭知被告無罪，
    本院經核於法並無不合。檢察官上訴意旨，仍執前詞，指摘原判決不當，無理由
    ，應予駁回。
據上論斷，應依刑事訴訟法第三百六十八條，判決如主文。
本案經檢察官曾顯智到庭執行職務。
中    華    民    國      八十九      年      十一      月      二十三  日
                                  臺灣高等法院臺南分院刑事第五庭
                                      審判長法官  茆    臺    雲
                                            法官  曾    平    杉
                                            法官  李    文    福
右正本證明與原本無異。
檢察官如不服本判決，應於判決送達後十日內向本院提出上訴書。
                                      法院書記官  李    良    倩
中    華    民    國      八十九      年      十一      月      二十三  日


司法院資訊處製作；財團法人民間司法改革基金會備份。
